臺灣臺中地方法院民事判決　　　　　　 　94年度婚字第441號
原　　　告　乙○○
被　　　告　丙○○○
訴訟代理人　朱從龍律師
上列當事人間請求離婚事件，本院於民國九十四年六月二十四日
言詞辯論終結，判決如下：
    主      文
原告之訴駁回。
訴訟費用由原告負擔。
    事實及理由
壹、原告主張：兩造於民國五十一年結婚。被告於九十三年六月
    間參加南部三天二夜旅遊團，原告藉由訴外人白雙轉述得知
    被告於旅遊期間，與其他男子同房，並與其他男子生曖昧之
    情，訴外人白雙並希望原告忍耐，且對原告說：被告是吃素
    之人，怎麼會做這種事。被告於同年七月初因私情曝光而離
    家。此外，被告曾來電告知原告其父親已過世，然前後只有
    兩秒鐘即掛電話，原告一氣之下宣稱不要入名，被告便於其
    父親過世之訃文中將原告排除在外，顯認被告無意維持婚姻
    。被告之通姦行為已致兩造間夫妻情感日漸悖離，而難以共
    同生活，爰依民法第一千零五十二條第一項第二款及第二項
    規定，訴請離婚。併依民法第一千零五十六條規定請求被告
    賠償原告非財產上之損害賠償新台幣（下同）五十萬元。並
    聲明：(一)准被告與原告離婚。(二)被告應給付原告新台幣（下
    同）五十萬元。
貳、被告則以：其九十三年農曆四月左右參加綠島旅遊團，被告
    胞妹丁○○、訴外人白雙、李甲○○登皆同遊，旅遊期間之
    夜晚，皆與訴外人李甲○○同住一房，並未與其他男子發生
    不軌行為，更無與其他男子同房之情，原告所稱均係子虛烏
    有，俱無事證。又原告屢屢懷疑被告外遇，並於半夜刺激、
    驅趕被告，實令被告不堪其擾，被告始於同年農曆六月搬至
    子女林淑芬家中，住了約二十日後，又搬至高雄金剛寺住了
    二十多天，之後搬至子女林騰聰家中，原告對此皆知情。此
    外，被告父親於三月中過世，原告稱不要將其列入，要拜就
    叫被告兒子、孫子去拜。綜上，本件並無得受判決離婚之理
    由，被告更無任何過失等語，資為抗辯。並聲明：駁回原告
    之訴。
、得心證之理由
  一兩造間婚姻關係現仍存續中，有原告提出
    載可據。
  二按夫妻之一方與人通姦者，他方得向法院請求離婚；對於前
    條第二款之情事，有請求權之一方於事前同意，或事後宥恕
    或知悉後已逾六個月，或自其情事發生後已逾二年者，不得
    請求離婚。民法第一千零五十二條第一項第二款、第一千零
    五十三條分別定有明文。通姦不以提起告訴或被判處罪刑為
    要件，一方與人通姦，他方不提刑事告訴，而逕向法院提起
    離婚訴訟，亦屬合法。又民法第一千零五十二條第二項所稱
    「有前項以外之重大事由，難以維持婚姻者」，乃抽象的、
    概括的離婚事由，係民法親屬編於七十四年修正時，為因應
    實際需要，參酌各國立法例，導入破綻主義思想所增設。但
    其事由應由夫妻之一方負責者，僅他方得請求離婚，是其所
    採者為消極破綻主義精神，而非積極破綻主義。關於是否為
    難以維持婚姻之重大事由，其判斷標準為婚姻是否已生破綻
    而無回復之希望。而婚姻是否已生破綻而無回復之希望，則
    應依客觀的標準，即難以維持婚姻之事實，是否已達於倘處
    於同一境況，任何人均將喪失維持婚姻意欲之程度而定。本
    件原告依據民法第一千零五十二條第一項第二款及第二項訴
    請與被告離婚，本院茲依兩造爭執之事項論述如下，以審視
    原告之主張及舉證是否符合上開民法之規定：
    (一)原告主張被告於九十三年六月間參加南部三天二夜旅遊團
      ，原告藉由訴外人白雙轉述得知被告於旅遊期間，與其他
      原告忍耐，且對原告說：被告是吃素之人，怎麼會做這種
      事，被告抗辯原告所述皆係子虛烏有。經查，證人即被告
      胞妹紀丁○○到庭證述稱：「我有參加台東的旅遊，我晚
      上是與我先生同睡，被告是與白雙的妹妹李甲○○同睡，
      我們那一團的房間都在同一排。旅遊中我並沒有見到被告
      有與其他男子有任何親密的行為。整個旅遊中，被告都與
      我同行遊玩。兩造的感情不佳，原告三不五時就懷疑被告
      在外有外遇，但被告是老實人，而且年紀很大，不可能有
      外遇。」（參本院九十四年六月二十四日言詞辯論筆錄）
      ，證人李甲○○亦到庭結證稱：「我是白雙的妹妹，我在
      九十三年間夏天左右參加綠島的旅遊團，共三天二夜，當
      時晚上我是與原告及另一個女性鄰居同住一間房，我姊姊
      白雙與我姐夫同睡，旅遊時被告大都與我同行，也一同步
      行，也與我同桌吃素食，偶有與鄰居打聲招呼，並未見到
      被告有與其他男子有曖昧關係。我姊姊白雙並未跟我說過
      被告有外遇，或是在這次旅行有婚外情的情形，只是說兩
      造有意見不合的情形。我姊姊白雙曾經跟我說過，原告有
      向她問過旅行的情形，我姊姊怕原告疑心重避免事端，所
      以直接回答原告說被告是與她同睡，但事實上被告是與我
      同睡。」「房間是四人房，但事實上只有睡三人，而且當
      晚大家很晚才睡，並未見到被告有離開房間。」（參本院
      九十四年六月一日言詞辯論筆錄）；且證人白雙亦到庭結
      證稱：「我有與被告去參加台東等地三天二夜的旅遊，我
      先生也有跟著去。被告都與團員在一起，我並沒有看到被
      告有與其他男人出雙入對。我晚上是與我先生同睡，被告
      則是與我妹妹李甲○○同睡。旅遊回來後我並沒有跟原告
      講述旅遊的細節，原告好像有跟我問到旅遊的事情，我只
      有跟他說旅遊很好玩。原告的子女有跟我說原告有追問被
      告跟誰睡，由於我擔心會惹事端，所以我才跟他們佯稱被
      告是跟我睡，但沒想到事情會變成這麼嚴重。我確實是與
      我先生同睡，而被告也確實是與我妹妹同睡。在旅遊中，
      我沒有見到被告有與其他男子有親密的行為。兩造間的感
      情如何，我不清楚。被告之所以會去旅遊，是在一次散步
      中我邀請被告同去，原告也有在場，我也有邀請原告同去
      。」「我是認為兩造已經年紀這麼大，不要再鬧離婚，所
      以才勸原告要忍耐，會被晚輩笑，我的意思並不是被告在
      外有外遇而要原告忍耐。」「我是勸原告說被告是吃素的
      ，不會做原告想的這些事情」「我未向他人說過被告去旅
      遊有與他人發生不當的關係」（參本院九十四年六月二十
      四日言詞辯論筆錄）。揆諸上開證詞，核與被告之答辯相
      符。是以被告於九十三年六月間之旅遊中，並未與其他男
      子發生逾越異性情誼或違反道德份際之行為，足堪認定。
    (2)再者，證人即兩造子女林騰聰到庭證述稱：「我知道被告
      參加三天二夜的綠島旅行團，但我沒有聽過被告在當時有
      婚外情，我只有聽到原告有說被告有婚外情，原告可能是
      誤會鄰居的意思，原告當時說根據鄰居說要原諒我媽媽之
      類的話，所以原告就懷疑我媽媽有婚外情，但我去問鄰居
      ，她們說並沒有說過這樣的話，我也有問過白雙，白雙說
      當時為了避免事端才說她與被告同睡，但被告事實上是與
      李甲○○同睡，只是原告之後就不願相信，原告也從未將
      所懷疑的男子姓名跟我說過。原告懷疑被告有外遇的事情
      ，已經有十多年了。兩造之所以分居，比較像被告先被趕
      出家門，之後原告就問我要選擇他還是被告，我和我太太
      也因而被趕出來，後來又因為被告身上有病，所以我才將
      被告接回家同住。」，證人即兩造媳婦陳貞蓉亦到庭證述
      稱：「我知道被告參加三天二夜的綠島旅行團，但我沒有
      聽過被告在當時有婚外情，我只有聽到原告有說被告有婚
      外情。我與我先生之所以搬出來住，是因為小孩子的問題
      ，被告是為了捍衛她的名節，所以不願意離婚。」（均參
      本院九十四年六月一日言詞辯論筆錄）。徵之，婚姻及家
      庭生活有其私密之特性，常為外人無法以感官察知之情況
      下為之，僅有營共同生活之家屬，因關係密切、契合，較
      外人能以其感官察知。而觀之證人林騰聰、陳貞蓉分別為
      兩造之子女、媳婦，誼屬至親，又與兩造共同生活，苟非
      有此事實，衡情應不致於杜撰誣陷被告前揭事實，亦無維
      護對造之必要。是證人林騰聰、陳貞蓉所為之證言應堪可
      採。觀諸上情，益證被告並未違反婚姻應遵守之忠貞義務
      。此外，原告於本院審理時亦陳述稱：「跟被告同房的男
      人，我現在不能說出他的名字，證人也並未告訴我他的名
      字。我並未對被告提出刑事通姦告訴。」（參本院九十四
      年五月六日言詞辯論筆錄），原告並未對其有利之事實舉
      證以實其說，是原告主張被告與他人通姦，自難認為有理
      由。
    (3)原告另主張被告來電告知原告其父親已過世，惟前後只有
      兩秒鐘即掛電話，原告一氣之下宣稱不要入名，被告便於
      其父親過世之訃文中將原告排除在外，顯認被告無意維持
      婚姻，並提出訃文影本一份為證。被告抗辯係原告稱不要
      將其列入，要拜就叫被告兒子、孫子去拜。徵之兩造係夫
      妻關係，平日相處發生齟齬在所難免，縱原告稱其係因被
      告掛電話一氣之下始宣稱不要入名屬實，然實難僅以被告
      未將原告於訃文中列為女婿名份，即逕認被告無維持婚姻
      之意願。是原告上開主張，自屬無據。
  三綜上所述，原告以被告與人通姦、被告未將原告於訃文中列
    為女婿名份等為由，訴請依民法第一千零五十二條第一項第
    二款及第二項規定判決離婚。然經本院審酌原告提出之證據
    後認為，原告對其所主張之事實或未能舉證以實其說，或被
    告之行為尚未構成離婚之理由已如前述。則原告主張依民法
    第一千零五十二條第一項第二款及第二項，請求判決兩造離
    婚，難認有理，應予駁回。
  四按夫妻之一方，因判決離婚而受有損害者，得向有過失之他
    方，請求賠償。前開情形，雖非財產上之損害，受害人亦得
    請求賠償相當之金額。但以受害人無過失者為限，民法第一
    千五十六條第一、二項定有明文。從而，請求判決離婚之非
    財產損害賠償之請求權人，必須有權請求判決離婚及對於婚
    姻之破裂無責之人為限，且其請求須經法院判決准予離婚始
    足當之。原告固主張依據民法第一千零五十二條第一項第二
    款、第二項規定訴請離婚云云，惟並未符合上開之判決離婚
    要件，本院並未判決准予離婚，已如前述，是原告另依據民
    法第一千零五十六條第二項之規定，請求非財產損害賠償五
    十萬元云云，與前開法律規定不符，自不應准許。
肆、訴訟費用負擔之依據：民事訴訟法第七十八條。
中　　華　　民　　國　　94　　年　　7 　　月　　8 　　日
                  家事法庭    法　官　簡賢坤
以上正本係照原本作成。
如對本判決上訴，須於判決送達後二十日之不變期間內，向本院
提出上訴狀（須附繕本）。
中　　華　　民　　國　　94　　年　　7 　　月　　8 　　日
                              書記官
